臺灣高等法院刑事判決　　　　　　　　　　　　　　九十一年度上訴字第一七三號
　　上　訴　人
　　即　被　告　甲○○
右上訴人因違反廢棄物清理法案件，不服臺灣宜蘭地方法院九十年度訴字第一六三號
，中華民國九十年十一月二十二日第一審判決（起訴案號：臺灣宜蘭地方法院檢察署
八十九年度偵字第三二○五號）提起上訴，本院判決如左：
    主  文
上訴駁回。
    事  實
一、甲○○明知從事廢棄物清除、處理業務者，應向主管機關或中央主管機關委託之
    機關申請核發公民營廢棄物清除處理機構許可文件後，始得受託清除。竟未依法
    領有廢棄物清除、處理許可文件，而於民國（下同）八十九年十月二十日，在臺
    北縣新店市某處工地，以載運一車廢棄物運費新臺幣（下同）四千元之代價受託
    載運廢棄物。旋甲○○以其所駕駛車號ＮＪ—○二八號營業大貨車裝載混有塑膠
    袋、木板、磚頭、破布、水泥塊之建築廢棄物，自上揭新店市之工地起運，沿省
    道台九線北宜公路行駛，欲至臺北縣坪林地區○○○路，後因未會晤帶路之人且
    車輛輪胎故障，而轉至宜蘭地區尋找修理廠，嗣予同日晚上九時許，於宜蘭縣礁
    溪鄉○○○路○路檢點為警查獲。
二、案經宜蘭縣政府移送臺灣宜蘭地方法院檢察署檢察官偵查起訴。
    理  由
一、訊據被告甲○○固坦承有於上揭時間、地點起運前述混有塑膠袋、木板、磚頭、
    破布、水泥塊之廢棄物，並未領有廢棄物清除許可證，經北宜公路坪林路段因車
    輛故障，而欲至宜蘭地區找尋修車廠，而於宜蘭縣礁溪鄉○○○路○路檢點為警
    查獲等情不諱，惟矢口否認有何違犯廢棄物清理法之犯行，辯稱：當時伊有載廢
    棄物是要去坪林欲找地方傾倒，但因找不到聯絡帶路之人，又正好爆胎，並不知
    道這樣載運建築廢棄物是違法的，且所載非為事業廢棄物云云。經查：
  (一)被告以其所有之上開車輛受託處理建築廢棄物，載運經過宜蘭縣礁溪鄉等情，除
    據被告自承外，並有現場照片數幀、違反廢棄物清理法案件之告發單、宜蘭縣環
    境保護局八十九年十月三十日八九環三字第一六○六三號函存卷可參。又觀諸卷
    附照片，被告所駕車輛載運之物混有塑膠袋、木板、磚頭、破布、水泥塊等物，
    是此因建築施工所生之廢棄物，係屬一般之事業廢棄物無訛，是被告有受託載運
    一般事業廢棄物之行為甚明。被告辯稱非為事業廢棄物云云，並不足採。
  (二)又，載運廢棄物之運輸行為，依事業廢棄物貯存清除處理方法及設施標準第二條
    第二款規定，係屬「清除」廢棄物之行為，行為人如有載運廢棄物之運輸行為，
    縱尚未傾倒，仍屬「清除」廢棄物之行為。亦即被告「清除」一般事業廢棄物之
    行為，乃指自「裝載地」臺北縣新店市起至「卸載」為止之一切包含運輸之行為
    。被告未經申請許可，即以其所有之營業大貨車至台北縣新店市不詳工地載運混
    有磚塊、木板、破布、塑膠袋等一般事業廢棄物之建築廢棄物，沿省道台九線北
    宜公路，行經台北縣坪林鄉至宜蘭縣礁溪鄉，依上所述，此一運輸行為即已屬「
    清除」廢棄物之行為。雖被告後因車輛故障而行至宜蘭縣礁溪鄉尋找修車廠一節
    ，此有福海輪胎行保修單一紙與福海輪胎行負責人劉明宗證述確有修理上揭車輛
    輪胎等情屬實，然此一事實並無礙被告該當犯罪之構成要件。是被告辯稱其尚未
    傾倒及因車輛損害才至宜蘭等情，均無影響其犯罪之成立。
  (三)廢棄物清理法前於八十九年一月十九日修正公布後二日生效、並於九十年十月二
    十四日再次修正公布後二日生效（新舊法之比較詳後述），國民既有知法義務且
    刑法第十六條亦規定不得因不知法律而免除其刑事責任，是被告自不得主張不知
    法律而免罰。抑且，有關環保工作，政府推行多年，對於重大環保事件大眾媒體
    亦均有顯著報導，被告自不得諉為不知。被告其未依法領有廢棄物清除、處理許
    可證或核備文件，即從事廢棄物清除工作，難為無違法之認識，被告此部分所辯
    亦違常情。
  (四)綜上所述，本件事證明確，應予依法論科。
二、按從事廢棄物清除、處理者，應向直轄市、縣（市）主管機關或中央主管機關委
    託之機關申請核發公民營廢棄物清除處理機構許可文件後，始得受託清除、處理
    廢棄物，（修正後）廢棄物清理法第四十一條訂有明文。其違反之人，未依同法
    第四十一條第一項規定領有廢棄物清除、處理之許可文件，從事廢棄物貯存、清
    除、處理者，又無同法第四十一條第一項一至七款所定之情形，自應依同法第四
    十六條第一項第四款規定處罰之。是核被告所為係犯九十年十月二十四日修正公
    布、同年月二十六日生效之廢棄物清理法第四十六條第一項第四款之罪。被告行
    為後，廢棄物清理法已於九十年十月二十四日修正公布、同年月二十六日生效，
    依修正後之第四十六條第一項第四款規定「有下列情形之一者，處一年以上五年
    以下有期徒刑，得併科新臺幣三百萬元以下罰金：（四）未依第四十一條第一項
    規定領有廢棄物清除、處理許可文件，從事廢棄物貯存、清除、處理，或未依廢
    棄物清除、處理許可文件內容貯存、清除、處理廢棄物者」，而修正前（即八十
    九年一月十九日修正公布後二日生效）廢棄物清理法第二十二條第二項第四款之
    規定「處一年以上五年以下有期徒刑，得併科（銀元）一百萬元以下罰金」，茲
    比較新、舊法，法定刑相同，自應適用裁判時之法律即修正後之廢棄物清理法第
    四十六條第一項第四款規定。
三、原審因以適用廢棄物清理法第四十六條第一項第四款、刑法第二條第一項前段、
    第十一條前段、第五十九條、第四十一條第一項、第七十四條第一款、罰金罰鍰
    高標準條例第二條之規定，考量被告雖未領有許可或核備文件即清除廢棄物，固
    有可議，然其行為僅止於一次載運之運輸行為，並未任意傾倒，對環境影響並非
    劇烈，衡其犯罪情節，顯有可憫恕之處，認宣告法定刑最低刑度尤嫌過重並有失
    公允，應依刑法第五十九條減輕其刑，並審酌被告犯罪之動機、目的、手段、犯
    罪所得之利益、對環境可能造成之危害等一切情狀，量處有期徒刑六月，並諭知
    如易科罰金以三百元折算一日，敘明九十年一月四日修正，同年月十日經總統公
    布施行之刑法第四十一條第一項規定：「犯最重本刑為五年以下有期徒刑以下之
    刑之罪，而受六個月以下有期徒刑或拘役之宣告，因身體、教育、職業、家庭之
    關係或其他正當事由，執行顯有困難者，得以一元以上三元以下折算一日，易科
    罰金。」被告於行為後，其適用法律已有變更，比較該條文修正前後之規定，以
    新法有利於被告，依刑法第二條第一項前段規定，適用裁判時之法律即修正後之
    刑法第四十一條第一項之規定，故並依刑法第二條第一項前段、修正後刑法第四
    十一條第一項諭知易科罰金之折算標準，並經查被告未曾受有期徒刑以上刑之宣
    告，此有臺灣高等法院檢察署刑案記錄檢覆表可查，被告經此偵審教訓當知警惕
    ，且已積極參加廢棄物處理技術人員訓練班，此有行政院環境保護署環保人員訓
    練所之學員證、會務說明及考試時程表影本存卷可參，是被告當無再犯之虞，認
    前所宣告之刑以暫不執行為適當，爰併宣告緩刑二年，以啟自新。本院經核原審
    認事用法，並無不合，量刑及宣告緩刑亦稱允當。上訴人即被告上訴要旨仍執前
    詞，否認犯罪，為無理由，應予駁回。
四、被告經合法傳喚無正當理由不到庭，爰不待其陳述，逕行判決。
據上論斷，應依刑事訴訟法第三百六十八條、第三百七十一條，判決如主文。
本案經檢察官李金定到庭執行職務。
中      華      民      國    九十一    年      三      月     二十     日
                              臺灣高等法院刑事第二十二庭
                                  審判長法  官  許  正  順
                                        法  官  邱  同  印
                                        法  官  胡  方  新
右正本證明與原本無異。
如不服本判決應於收受送達後十日內向本院提出上訴書狀，其未敘述上訴之理由者並
得於提起上訴後十日內向本院補提理由書（均須按他造當事人之人數附繕本）。
                                        書記官  秦  慧  榮
中    華    民    國     九十一    年       三      月      二十一      日
附錄    本判決論罪科刑法條：
廢棄物清理法第四十六條第一項第四款
有下列情形之一者，處一年以上五年以下有期徒刑，得併科新臺幣三百萬元以下罰金
：
未依第四十一條第一項規定領有廢棄物清除、處理許可文件，從事廢棄物貯存、清除
、處理，或未依廢棄物清除、處理許可文件內容貯存、清除、處理廢棄物。
